---
title: "Analýza citlivosti povodí na změnu klimatu"
author: "Martin Hanel et al."
date: "7 února 2018"
output: html_document
---

## Úvod

Balík umožňuje posoudit citlivost povodí na změnu klimatu. Citlivost je vyhodnocena jako reakce povodí na změnu průměrných srážek a teploty. Sezónní cyklus změn je uvažován na základě mediánu standardizovaných sezónních změn z CORDEX simulací. Intenzita sezónního cyklu (směrodatná odchylka sezónních změn, která je použita ke zpětnému škálování standardizovaných změn) je dalším z vyhodnocovaných faktorů působících na změnu hydrologických poměrů. Balík umožňuje vyhodnocení změn základních hydrologických veličin i charakteristik virtuálních nádrží umístěných v závěrovém profilu povodí.

## Základní strategie vyhodnocení

Jelikož uvažujeme vliv změn průměrů a směrodatných odchylek srážek a teploty na hydrologické charakteristiky je problém z hlediska vstupů 4dimenzionální. Abychom zrychlili vyhodnocení kombinací vstupů a zároveň poskytli intuitivní vizualizaci, probíhá analýza dvěma způsoby:

- pro zadanou průměrnou změnu srážek a teploty se zjišťuje citlivost na změnu intenzity sezónního cyklu změn
- pro zadanou intenzitu sezónních změn se zjišťuje citlivost na změnu průměrných srážek a teploty

Balík navíc umožňuje vyhodnocení hydrologických dopadů na základě měsíčních změn z projektu CORDEX (změny jsou zprůměrovány pro ČR - tj. prostorová variabilita změn je zanedbána).

## Demonstrace

### Příprava

- Nahrajeme balík a případně ukázková data (nakalibrovaný model Bilan pro povodí LAPV Amerika)

```{r, message=FALSE}
library(hySens)
data("amerika")
amerika
```

- Nahrajeme měsíční změny srážek a teploty z CORDEX simulací (pro každou dostupnou simulaci, 3 časové horizonty) a 3 scénáře koncentrací uvádí změny měsíčních srážek (`dPR`) a teploty (`dTAS`)

```{r}
data("delty")
delty
```

- statistiky změn (průměrná roční změna srážek (`meanP`) a teploty (`meanT`), a směrodatná odchylka měsíčních změn srážek (`sdP`) a teploty (`sdT`))

```{r}
data("stat")
stat
```

- medián standardizovaného sezónního cyklu změn (standardizace proběhla tak, že pro každou simulaci byl od měsíčních změn odečten jejich průměr a výsledek byl dělen směrodatnou odchylkou měsíčních změn - `cyc` udává medián ze všech simulací)

```{r}
data(cyc)
cyc
```

### Výpočet změn dle CORDEX simulací

- funkce `calc_cordex` vezme jako vstup nakalibrovaný model Bilan a spočte změny dle všech CORDEX simulací pro všechny RCP a časové horizonty

```{r, cache=TRUE}
res = calc_cordex(amerika)
res
```

### Výpočet citlivosti na změnu průměrných srážek a teploty při zadané intenzitě sezónního cyklu změn

- funkce `calc_sens_mean` bere jako vstup nakalibrovaný model Bilan, dalšími argumenty jsou: 
  - `f`: jako standardní meze pro vyhodnocení citlivosti bere funkce rozsahu změn z CORDEX simulací, argument `f` umožňuje tento rozsah zvětšit, či zmenšit, viz `?extendrange`
  - `samples`: počet vyhodnocovaných bodů podél jednotlivých os 
  - `sdP` a `sdT` - intenzita sezónního cyklu - výchozí je průměr z CORDEX simulací
  
  
```{r, cache=TRUE}
mres = calc_sens_mean(amerika)
mres
```


### Výpočet citlivosti na intenzitu sezónního cyklu změn při zadané změně průměrných srážek a teploty

- funkce `calc_sens_sd`
  - argumenty jsou obdobné jako u `calc_sens_mean`, s tím že zadáváme 
  - `meanP` a `meanT` - tj. průměrnou změnu srážek a teploty
 
```{r, cache=TRUE}
ires = calc_sens_sd(amerika)
ires
```

### Výpočet citlivosti v případě nádrže

Výpočet optimalizuje veličinu ze vztahu S-Y-R za předpokladu, že 2 zbývající jsou zadané. Navíc poskytuje charakteristiky nádrže jako koeficient nadlepšení, odolnost a zranitelnost.

```{r, cache=TRUE}
resn = calc_cordex(amerika, CA=69.5, S=30.9e6, R=0.95, SA = 2.06e6, ALT = 600)
resn

mresn = calc_sens_mean(amerika, CA=69.5, S=30.9e6, R=0.95, SA = 2.06e6, ALT = 600)
mresn

iresn = calc_sens_sd(amerika, CA=69.5, S=30.9e6, R=0.95, SA = 2.06e6, ALT = 600)
iresn
```

parametry:
 
- `CA`: plocha povodí nádrže [km2]
- `S`: objem nádrže [m3]
- `R`: zabezpečenost dle doby trvání
- `SA`: ploch zátopy [m2]
- `ALT`: nadmořská výška nádrže pro výpočet výparu z hladiny dle ČSN 75 2405
- `Y`: nadlepšený odtok z nádrže [m3/s]
- `EV`: časová řada výparu z vodní hladiny [mm]
- `EAS`: vztah nadmořské výšky [m n.m.], plochy zátopy [m2] a objemu [m3]
- `WU`: (-) odběr, (+) další přítok


## Vyhodnocení

Základním nástrojem pro vyhodnocení je funkce `stat`, která umožňuje spočítat libovolné statistiky:

```{r}
dRM = stats(MEAN = mres, SD = ires, CORDEX = res, fun = mean, var = "RM", type = season, diff_type = "multiplicative")
```

parametry funkce:

- `MEAN`: vyhodnocení citlivosti na změnu průměru
- `SD`: vyhodnocení citlivosti na změnu intenzity sezónních cyklu změn
- `CORDEX`: simulace pro scénáře na základě CORDEX simulací
- `fun`: použitá funkce, není relevantní pro charakteristiky nádrže
- `var`: použitá proměnná
- `type`: funkce pro agregaci změn - např. `annual` - roční změny, `season` - sezónní změny, `month` - měsíční změny, není relevntní pro charakteristiky nádrže
- `diff_type`: mají se změny počítat jako podíl (`multiplicative`) nebo rozdíl (`additive`)?


### Změny průměrného průtoku

```{r}
ggplot(dRM[SENS == "MEAN"]) + geom_tile(aes(x = dX, y = dY, fill = cut(V1, breaks = pretty(V1, 12)) )) + 
  geom_point(aes(x = meanP, y = meanT, col = PER, shape = EXP), data = dRM[SENS == "CORDEX"], size = 2) + 
  scale_fill_manual("Změna", values = mycol) + scale_color_brewer(palette = "Dark2") + xlab("změna P") +
  ylab("změna T") + facet_wrap(~SEASON , scale = "free")

ggplot(dRM[SENS == "SD"]) + geom_tile(aes(x = dX, y = dY, fill = cut(V1, breaks = pretty(V1, 12)) )) + 
  geom_point(aes(x = sdP, y = sdT, col = PER, shape = EXP), data = dRM[SENS == 'CORDEX'], size = 2) + 
  scale_fill_manual('Změna', values = mycol) + scale_color_brewer(palette = 'Dark2') + xlab('změna P') +
  ylab('změna T') + facet_wrap(~SEASON , scale = "free")

```

### Změny nízkých průtoků (v mm)


```{r}
dRM = stats(MEAN = mres, SD = ires, CORDEX = res, fun = function(x)quantile(x, .1), var = "RM", type = season, diff_type = "additive")
```

```{r}
ggplot(dRM[SENS == "MEAN"]) + geom_tile(aes(x = dX, y = dY, fill = cut(V1, breaks = pretty(V1, 12)) )) + 
  geom_point(aes(x = meanP, y = meanT, col = PER, shape = EXP), data = dRM[SENS == "CORDEX"], size = 2) + 
  scale_fill_manual("Změna", values = mycol) + scale_color_brewer(palette = "Dark2") + xlab("změna P") +
  ylab("změna T") + facet_wrap(~SEASON , scale = "free")

ggplot(dRM[SENS == "SD"]) + geom_tile(aes(x = dX, y = dY, fill = cut(V1, breaks = pretty(V1, 12)) )) + 
  geom_point(aes(x = sdP, y = sdT, col = PER, shape = EXP), data = dRM[SENS == 'CORDEX'], size = 2) + 
  scale_fill_manual('Změna', values = mycol) + scale_color_brewer(palette = 'Dark2') + xlab('změna P') +
  ylab('změna T') + facet_wrap(~SEASON , scale = "free")

```

### Vyhodnocení v případě nádrže

```{r}
dRMn = stats(MEAN = mresn, SD = iresn, CORDEX = resn, var = "yield", diff_type = "multiplicative")

ggplot(dRMn[SENS == "MEAN"]) + geom_tile(aes(x = dX, y = dY, fill = cut(V1, breaks = pretty(V1, 12)) )) + 
  geom_point(aes(x = meanP, y = meanT, col = PER, shape = EXP), data = dRMn[SENS == "CORDEX"], size = 2) + 
  scale_fill_manual("Změna", values = mycol) + scale_color_brewer(palette = "Dark2") + xlab("změna P") +
  ylab("změna T") + facet_wrap(~SEASON , scale = "free")
```

